最高法院民事判決　　　　　　　　　　　　　　　　　八十八年度台再字第八五號
　　再審原告　己 ○ ○
　　　　　　　戊 ○ ○
　　　　　　　庚 ○ ○
　　再審被告　丁○○○
　　　　　　　乙 ○ ○
　　　　　　　甲 ○ ○
　　　　　　　丙 ○ ○
右當事人間請求所有權移轉登記事件，再審原告對於中華民國八十八年三月五日本院
判決（八十八年度台上字第四五八號），提起再審之訴，本院判決如左：
    主  文
再審之訴駁回。
再審訴訟費用由再審原告負擔。
    理  由
本件再審原告對於本院八十八年度台上字第四五八號判決中之已確定部分（以下簡稱
原確定判決）以有民事訴訟法第四百九十六條第一項第一款規定之情形，提起再審之
訴，無非以：前訴訟程序第二審判決就再審原告主張再審被告之被繼承人林阿枝所書
立之承諾書僅係雙方約定損害賠償方法之書面證據，並非信託契約本身。誤認該損害
賠償之方法即係訴訟標的之法律關係，顯有未妥善適用民法第二百十三條第一項規定
之違法，原確定判決未加糾正仍予援用，自屬適用法規顯有錯誤。又再審原告於前訴
訟程序起訴時業已主張林阿枝曾另立承諾書承諾其所應負之損害賠償責任，再審原告
得「換地取償」即可依政府所訂地價換取林某剩餘土地或其他不動產而為請求。前開
第二審判決竟認該部分為訴之追加，且未斟酌再審原告已一再陳明上述承諾書祇為信
託契約之證據方法之一，其依全部信託契約而為請求自已包括局部之承諾書在內，進
而誤指再審原告未依承諾書而為請求，即有判決理由矛盾之違法，原確定判決恝置不
論，亦有未妥善適用民事訴訟法第四百六十九條之違誤等詞為其論據。
按民事訴訟法第四百九十六條第一項第一款所謂適用法規顯有錯誤，對第三審判決言
，應以該判決依據第二審判決所確定之事實而為之法律上判斷，有適用法規顯有錯誤
之情形為限。至於解釋意思表示、取捨證據或認定事實，均屬事實審法院之職權，縱
有不當，亦不生適用法規顯有錯誤之問題。查本件前訴訟程序第二審以再審原告併依
債務不履行之法律關係追加請求「按價換地」之損害賠償部分，因再審原告一再主張
非依承諾書而為請求，承諾書祇係證明信託法律關係存在，再審原告得依承諾書請求
乃另一法律關係，與系爭信託關係無涉，再審原告逕依上述承諾書所載之換地方法，
請求再審被告將原不屬信託登記為林阿枝名義之土地移轉登記與其作為損害賠償，依
民法第二百十三條第一項、第二百十五條規定，即屬無據，爰維持第一審所為此部分
再審原告敗訴之判決，駁回再審原告該部分之上訴及其另為之追加之訴。原確定判決
本於該第二審判決所確定之事實而為該部分再審原告不利之判決，經核並無適用法規
顯有錯誤之情形。再審原告上開指陳各節，僅屬前訴訟程序第二審判決確定事實、解
釋意思表示當否之問題，要與適用法規是否錯誤無涉。再審原告據以提起本件再審之
訴，求予廢棄原確定判決，不能認為有理由。
據上論結，本件再審之訴為無理由，依民事訴訟法第七十八條，判決如主文。
中      華      民      國    八十八    年     十一     月     十一     日
                              最高法院民事第六庭
                                  審判長法官  蘇  茂  秋
                                        法官  蘇  達  志
                                        法官  顏  南  全
                                        法官  陳  碧  玉
                                        法官  李  慧  兒
      右正本證明與原本無異
                                              書  記  官
中      華      民      國    八十八    年     十一     月    二十三    日
